臺灣基隆地方法院刑事判決　
111年度交訴字第33號
公  訴  人  臺灣基隆地方檢察署檢察官
被      告  張詠翔



上列被告因公共危險等案件，經檢察官提起公訴（111年度偵字
第1535號），被告於準備程序中就被訴事實為有罪之陳述，本院
合議庭裁定由受命法官獨任進行簡式審判程序，判決如下：
    主  文
張詠翔犯汽車駕駛人無駕駛執照駕車因而致人受傷罪，處有期徒
刑肆月，如易科罰金，以新臺幣壹仟元折算壹日。又犯肇事致人
傷害逃逸罪，處有期徒刑陸月，如易科罰金，以新臺幣壹仟元折
算壹日。應執行有期徒刑捌月，如易科罰金，以新臺幣壹仟元折
算壹日。
    事  實
一、張詠翔明知其汽車駕駛執照於民國110年11月14日起因「肇
    事逕註」遭公路監理單位吊銷，為無駕駛執照之人，仍於
　　111年1月2日凌晨1時2分許，駕駛車牌號碼000-0000號自用
    小客車（下稱本案汽車）沿省道臺二丁線，由瑞芳往基隆市
    方向行駛，在行經新北市瑞芳區粗坑口路1巷口之際，原應
    注意車前狀況隨時採取必要之安全措施，依當時天候雨，夜
    間有照明，路面柏油舖裝，濕潤無缺陷，亦無障礙物，視距
    良好，並無不能注意之情事。詎其竟疏於注意車前狀況，並
    採取必要之安全措施，致其駕駛之自用小客車由後撞擊由馬
    學龍騎乘，同方向行駛，在路口停等紅燈之車牌號碼000-00
    00號普通重型機車（下稱本案機車），使馬學龍因而人車倒
    地，受有左側股骨骨折及肺栓塞等傷害。詎張詠翔於肇事致
    馬學龍受傷後，未留下任何基本資料及聯絡方法並協助救護
    傷者，竟另基於肇事逃逸之犯意，自行棄車步行離開現場。
    案經警據報循線追查，始查悉上情。
二、案經馬學龍訴由新北市政府警察局瑞芳分局報告臺灣基隆地
    方檢察署檢察官偵查起訴。
    理  由
壹、程序部分（證據能力）：
    被告張詠翔所犯為死刑、無期徒刑、最輕本刑3年以上有期
    徒刑以外之罪，亦非屬高等法院管轄之第一審案件，其於準
    備程序進行中，先就被訴事實為有罪之陳述，經告知簡式審
    判程序之旨，並聽取檢察官、被告之意見後，本院合議庭依
    刑事訴訟法第273條之1第1項裁定進行簡式審判程序，是本
    案之證據調查，依同法第273條之2規定，不受同法第159 條
    第1項、第161條之2、第161條之3、第163條之1，及第164條
    至第170條所規定證據能力認定及調查方式之限制，合先敘
    明。
貳、實體部分：
一、上揭犯罪事實，業據被告於本院準備程序及審理時坦認不諱
    ，核與證人即告訴人馬學龍指述之情節相符（偵卷第15-18
    、118頁），並有長庚醫療財團法人基隆長庚紀念醫院診斷
    證明書、新北市政府警察局瑞芳分局警員偵查報告、道路交
    通事故現場圖、道路交通事故調查報告表㈠㈡及肇事現場之監
    視錄影畫面翻拍照片、事故現場暨本案汽車、機車之車損照
    片、新北市政府警察局瑞芳分局疑似道路交通事故肇事逃逸
    追查表、新北市政府警察局舉發違反道路交通管理事件通知
    單（影本）等件在卷可佐（偵卷第19、21-22、27-51、57、
    59頁）。準此，足徵被告上開具任意性之自白與事實相符，
    被告於上揭時、地駕駛本案汽車撞擊告訴人，致告訴人受有
    上揭傷害後，未留下任何基本資料及聯絡方法或停留現場協
    助救護傷即棄車離去之事實，堪以認定。
二、按汽車行駛時，駕駛人應注意車前狀況及兩車並行之間隔，
    並隨時採取必要之安全措施，不得在道路上蛇行，或以其他
    危險方式駕車，道路交通安全規則第94條第3項定有明文。
    被告為汽車駕駛人，自應注意及此。又本件事故發生當時天
    候雨，夜間有照明，路面柏油舖裝，濕潤無缺陷，亦無障礙
    物，視距良好等情，有上揭道路交通事故調查報告表㈠及事
    故現場照片可稽，足徵被告並無不能注意之情事。然被告卻
    疏未注意上揭道路交通安全規則之規定，於上揭時、地駕駛
    本案汽車時，疏未注意車前狀況，採取必要之安全措施，致
    撞擊本案機車，並致告訴人受有上揭傷害。故被告對本件肇
    致之車禍發生，顯有過失，且告訴人所受傷害與被告之過失
    行為間，亦有相當因果關係。
三、綜上所述，本件事證明確，被告犯行堪予認定，應依法論科
    。
四、論罪科刑：
　㈠按汽車駕駛人，無駕駛執照駕車、酒醉駕車、吸食毒品或迷
    幻藥駕車、行駛人行道或行經行人穿越道不依規定讓行人優
    先通行，因而致人受傷或死亡，依法應負刑事責任者，加重
    其刑至2分之1，道路交通管理處罰條例第86條第1項定有明
    文。本件被告未領有駕駛執照一節，業經被告坦認在卷（偵
    卷第12、119頁），復有公路監理系統證號查詢汽車駕駛人
    資料在卷可憑（本院卷第39頁），足見被告於111年1月2日
    駕車行駛時，係屬無駕駛執照駕車，且致告訴人馬學龍受有
    上揭傷害。是就被告所犯過失傷害罪部分，應依道路交通管
    理處罰條例第86條第1項之規定加重其刑。至被告所犯肇事
    逃逸罪部分，因道路交通管理處罰條例第86條第1項既明定
    汽車駕駛人於無駕照駕車、酒醉駕車等違規情形駕車致人傷
    亡，依法應負刑事責任時，始有適用。換言之，係肇事者在
    一定之違規情形下依法應負過失致人於死或過失傷害之刑事
    責任時，始有適用，而刑法第185條之4之立法意旨係對一般
    動力交通工具駕駛人肇事致人死傷而逃逸之處罰，旨在懲罰
    肇事逃逸，自無上開道路交通管理處罰條例第86條第1項之
    適用，附此敘明。
　㈡核被告所為，係犯道路交通管理處罰條例第86條第1項、刑法
    第284條第1項前段之汽車駕駛人無駕駛執照駕車因而致人受
    傷罪及同法第185條之4肇事致人傷害逃逸罪。被告所犯之上
    開2罪，行為互殊，犯意各別，應分論併罰。
　㈢本件被告不構成自首之說明：
　⒈按刑法第62條所定自首減刑，係以對於未發覺之犯罪，在有
    偵查犯罪職權之公務員知悉犯罪事實及犯人之前，向職司犯
    罪偵查之公務員坦承犯行，並接受法院之裁判而言。苟職司
    犯罪偵查之公務員已知悉犯罪事實及犯罪嫌疑人後，犯罪嫌
    疑人始向之坦承犯行者，為自白，而非自首。而所謂發覺，
    不以有偵查犯罪之機關或人員確知其人犯罪無誤為必要，僅
    須有確切之根據得為合理之可疑者，亦屬發覺。（最高法院
    97年度台上字第5969號判決要旨參照）。
　⒉被告雖於偵查及本院準備程序中供稱：我回到家後，我也有
    去碇內派出所問，他們說這件不是在碇內，是在瑞芳，所以
    我就去瑞芳的交通隊做筆錄；我事後也有去派出所到案等語
    （偵卷第118頁、本院卷第65頁）。惟本案於被告到案說明
    前，業經警到場處理並調閱監視錄影畫面，已知悉肇事車輛
    之車牌號碼為000-0000號後，有上揭偵查報告、道路交通事
    故肇事人自首情形紀錄表在卷可參。由此可知，在被告向警
    方供承其肇事逃逸之前，警方已有確切之根據，可為合理之
    懷疑被告有本案肇事致人傷害而逃逸之犯行，揆諸上揭說明
    ，本案被告不符自首要件，並無刑法第62條減輕其刑規定之
    適用。
　㈣爰以行為人之責任為基礎，審酌被告明知自己無駕駛執照，
    猶駕車上路，並於駕車時，疏未注意車前狀況，並採取必要
    之安全措施，使告訴人受有前開傷害，且於告訴人因本件車
    禍受傷後，未停留現場施以救護、釐清責任，反逕行離去，
    迄未賠償告訴人所受之損失，對於告訴人之危害程度非輕，
    所為顯非可取。惟念被告於案發後有到案說明，坦然面對司
    法追訴，且本院準備程序及審理時均已坦承犯行，犯後態度
    尚屬良好，暨參以被告前有加重詐欺、妨害自由、持有毒品
    等前案紀錄（參卷附臺灣高等法院被告前案紀錄表）、高職
    畢業之智識程度（本院卷第35頁個人戶籍資料），自述無業
    、未婚之生活經濟狀況（本院卷第65頁）及犯罪之動機、目
    的、手段等一切情狀，分別量處如主文所示之刑及均諭知易
    科罰金之折算標準，暨衡酌被告所犯上揭2罪之不法與罪責
    程度，犯罪類型、行為態樣；暨犯罪之危害情況、各別刑罰
    規範之目的、侵害法益之類型、實現刑罰經濟的功能及數罪
    對法益侵害並無特別加重之必要等總體情狀，爰定其應執行
    之刑如主文所示，並諭知易科罰金之折算標準，以資儆懲。
據上論斷，應依刑事訴訟法第273條之1第1項，第299條第1項前
段，判決如主文。
本案經檢察官林秋田提起公訴，檢察官張長樹到庭執行職務。
中　　華　　民　　國　　111 　年　　11　　月　　9 　　日
                  刑事第五庭  法  官  周霙蘭
以上正本證明與原本無異。
如不服本判決應於收受送達後20日內向本院提出上訴書狀，並應
敘述具體理由；其未敘述上訴理由者，應於上訴期間屆滿後20日
內向本院補提理由書(均須按他造當事人之人數附繕本) 「切勿
逕送上級法院」。
中　　華　　民　　國　　111 　年　　11　　月　　9 　　日
                              書記官  洪儀君
附錄論罪法條：
道路交通管理處罰條例第86條
（刑責之加重及減輕）
汽車駕駛人，無駕駛執照駕車、酒醉駕車、吸食毒品或迷幻藥駕
車、行駛人行道或行經行人穿越道不依規定讓行人優先通行，因
而致人受傷或死亡，依法應負刑事責任者，加重其刑至二分之一
。
汽車駕駛人，在快車道依規定駕車行駛，因行人或慢車不依規定
，擅自進入快車道，而致人受傷或死亡，依法應負刑事責任者，
減輕其刑。
中華民國刑法第284條
因過失傷害人者，處1年以下有期徒刑、拘役或10萬元以下罰金
；致重傷者，處3年以下有期徒刑、拘役或30萬元以下罰金。
中華民國刑法第185條之4
駕駛動力交通工具發生交通事故，致人傷害而逃逸者，處6月以
上5年以下有期徒刑；致人於死或重傷而逃逸者，處1年以上7年
以下有期徒刑。
犯前項之罪，駕駛人於發生交通事故致人死傷係無過失者，減輕
或免除其刑。